最高法院刑事判決　　　　　　　一○○年度台上字第二二一號
上　訴　人　呂振世
上列上訴人因違反毒品危害防制條例案件，不服台灣高等法院中
華民國九十九年十月二十六日第二審判決（九十九年度上訴字第
三七０二號，起訴案號：台灣基隆地方法院檢察署九十八年度偵
字第五五六七、五五六八號），提起上訴，本院判決如下：
    主  文
上訴駁回。
    理  由
按刑事訴訟法第三百七十七條規定，上訴於第三審法院，非以判
決違背法令為理由，不得為之。是提起第三審上訴，應以原判決
違背法令為理由，係屬法定要件。如果上訴理由書狀並未依據卷
內訴訟資料，具體指摘原判決不適用何種法則或如何適用不當，
或所指摘原判決違法情事，顯與法律規定得為第三審上訴理由之
違法情形，不相適合時，均應認其上訴為違背法律上之程式，予
以駁回。本件上訴人呂振世經第一審判處共同製造第二級毒品未
遂罪刑（處有期徒刑六年，並為相關從刑之宣告），其不服提起
第二審上訴，原判決以上訴人未具體指摘第一審判決認事用法有
何違法或不當之處，上訴未敘述具體理由，因認其第二審上訴違
背法律上之程式，不經言詞辯論，逕以判決駁回，已詳敘憑以論
斷之理由，從形式上觀察，並無違背法令之情形。按不服地方法
院之第一審判決而上訴者，應向管轄第二審之高等法院為之。第
二審上訴書狀應敘述具體理由，第二審法院認為上訴書狀未敘述
理由者，應以判決駁回之。刑事訴訟法第三百六十一條第一項、
第二項、第三百六十七條前段分別定有明文。所謂不服第一審判
決之具體理由，須指出應予撤銷之具體事由，指摘或表明第一審
判決有何採證認事用法或量刑等足以影響判決本旨之不當或違法
，始克當之；倘未依上揭意旨指出具體事由，僅泛言第一審判決
認定事實錯誤、違背法令、量刑失出失入，皆與第二審上訴制度
旨在請求第二審法院撤銷、變更第一審不當或違法之判決，以實
現個案救濟之立法目的有違。卷查本件上訴人不服第一審判決，
提起第二審上訴，泛以其自案發即深具悔意，並自始自白犯行不
諱，犯後態度良好，況家中尚有妻小待扶養，若長期羈押於監獄
，無法賺錢養家，將致家庭陷於困境。請從輕量刑，並依法遞減
其刑各二分之一，然第一審未遞減二分之一，亦未表明遞減各為
多少，量刑尚有不當云云而為指摘，有其上訴書狀可稽（見原審
卷第二六頁）。原判決以第一審判決已詳述認定上訴人犯共同製
造第二級毒品未遂之理由，而關於量刑部分，亦已敘明刑法第六
十六條所謂減輕其刑至二分之一，乃指減輕之最大幅度，在二分
之一限度之內，究應減幾分之幾，裁判時本有自由裁量之權，並
非必須減至二分之一始為合法。且審酌上訴人無前科紀錄，原係
警務人員，竟因貪圖私利，無視毒品係戕害人民身心健康且極易
危害社會治安之物，而與他人共同製造第二級毒品，且欲製成之
毒品數量非少，倘未及時查緝阻止，將嚴重危害國人身心健康及
社會治安，惡性難認輕微；又上訴人本係負責打擊犯罪之警務人
員，深知毒品犯罪之惡害性，竟知法犯法，於本案投入高額資金
欲獲取暴利，惟查獲後始終坦承犯行，犯後態度良好，尚具悔意
，暨其家庭狀況等一切情狀，始為刑之量定，既未逾越法定刑度
，又未濫用自由裁量之權限，自難指為違法。上訴人顯未指摘或
表明原判決有何採證認事、適用法律等之不當或違法，其所提之
上訴理由，自形式上觀察，尚非足以動搖原判決之具體理由，因
而駁回其在第二審之上訴，核於上揭規定無違。又「第二審法院
認為上訴書狀未敘述理由或上訴有第三百六十二條前段之情形者
，應以判決駁回之」，為刑事訴訟法第三百六十七條前段所明定
；而「第三百六十七條之判決及對於原審諭知管轄錯誤、免訴或
不受理之判決上訴時，第二審法院認其為無理由而駁回上訴，或
認為有理由而發回該案件之判決，得不經言詞辯論為之」，復為
同法第三百七十二條規定甚明。原判決既係以上訴人之第二審上
訴，有刑事訴訟法第三百六十二條所稱未敘述上訴具體理由之不
合法律上程式之情形，而依同法第三百六十七條前段規定，駁回
上訴人在第二審之上訴，揆諸該法第三百七十二條規定，自得不
經言詞辯論為之，則原審未提解上訴人到庭踐行審理程序，自未
違法，亦無剝奪上訴人權益可言。上訴意旨執此指摘原判決違背
法令，顯屬誤解法律規定。另刑法第六十六條所謂有期徒刑減輕
者，減輕其刑至二分之一，但同時有免除其刑之規定者，其減輕
得減至三分之二。乃指減輕之最大幅度，裁判時可在此幅度內自
由酌量，並非必須減至二分之一或三分之二，如減輕之刑度係在
此範圍內，即非違法。本件上訴人製造第二級毒品未遂及於偵、
審中自白犯行，第一審已依刑法第二十五條第二項、毒品危害防
制條例第十七條第二項規定遞減其刑，雖遞減之幅度未達二分之
一，仍不能指為違法。上訴意旨漫言遞減之幅度多少，原判決未
說明理由，而指摘原判決違法，亦非適法之第三審上訴理由。至
上訴意旨主張共犯吳行易並無能力使用蒸餾方式將溶液提煉出安
非他命一節，為單純事實上之爭執，與法律規定得為第三審上訴
理由之違法情形，不相適合。從而上訴人並未依據卷內訴訟資料
具體指摘原判決認其第二審上訴理由書狀未敘述具體理由一節，
究係不適用何種法則或如何適用不當，自與法律規定得為第三審
上訴理由之違法情形不相適合。應認本件上訴違背法律上之程式
，予以駁回。
據上論結，應依刑事訴訟法第三百九十五條前段，判決如主文。
中    華    民    國  一○○  年    一    月   十三   日
                      最高法院刑事第八庭
                          審判長法官  花  滿  堂  
                                法官  黃  正  興  
                                法官  洪  昌  宏  
                                法官  徐  昌  錦  
                                法官  王  聰  明  
本件正本證明與原本無異
                                      書  記  官  
中    華    民    國  一○○  年    一    月   十八   日
                                                      K